【裁判字號】    97,上更(二),102
【裁判日期】    970403
【裁判案由】    毒品危害防制條例
【裁判全文】
臺灣高等法院刑事判決             97年度上更(二)字第102號
上  訴  人
即  被  告  丙○○
指定辯護人  本院公設辯護人丁○○
上列上訴人因違反毒品危害防制條例案件，不服臺灣新竹地方法
院91年度訴字第796號，中華民國92年8月29日第一審判決（起訴
案號：臺灣新竹地方法院檢察署91年度偵緝字第116號），提起
上訴，判決後，經最高法院第二次發回更審，本院判決如下：
    主  文
原判決撤銷。
丙○○連續販賣第二級毒品，累犯，處有期徒刑捌年。扣案之第
二級毒品安非他命壹包（驗後淨重零點貳玖公克）沒收銷燬之。
犯罪所得財物新臺幣肆仟元，沒收，如全部或一部不能沒收時，
以其財產抵償之。
    事  實
一、丙○○於民國八十五年間，因違反槍砲彈藥刀械管制條例、
    麻醉藥品管理條例等案件，經台灣新竹地方法院分別判處有
    期徒刑六月、四月，嗣定其應執行刑為有期徒刑九月，於八
    十六年六月十八日執行完畢，仍不知悔改。復意圖營利，基
    於概括之犯意，於九十年二月十五日晚上至十六日凌晨二時
    十餘分之時段，在新竹市○○路一五八巷十一號，與友人戊○○飲酒，由戊○○處得知己○○及優仕飯店服務之乙○○
    欲購買第二級毒品安非他命施用，乃以電話聯繫己○○，表
    明其有管道可取得第二級毒品安非他命，並前往新竹市○○
    街四十五號優仕飯店向己○○收取乙○○所託交之新臺幣（
    下同）一千元。至同年月二十一日晚間二十二時三十分許，
    丙○○至優仕飯店交付乙○○第二級安非他命一小包。另詢
    問是否還要購買第二級毒品安非他命，乙○○表明願意購買
    ，再交付現金三千元，丙○○離去，取得毒品後，返回飯店
    交付第二級毒品安非他命一包給乙○○。乙○○遂至該飯店
    五０七號房施用。翌日（二十二日）凌晨零時許，己○○亦
    抵達優仕飯店，偕丙○○至五０七號房，三人並一同施用毒
    品，己○○並拿出一千元給乙○○分擔購買之第二級毒品安
    非他命價金。嗣於同月二十六日晚間六時許，經警在優仕飯
    店查獲乙○○，並扣得其向丙○○購買施用所剩餘之第二級
    毒品安非他命一包（驗後淨重零點二九公克），因而循線尋
    獲查獲丙○○。
二、案經新竹市警察局第一分局報請臺灣新竹地方法院地檢察署
    檢察官偵查起訴。
    理  由
一、證據能力：辯護人辯稱：證人己○○、乙○○警詢，為審
    判外陳述，己○○偵訊未經具結，均無證據能力，經查：證
    人己○○、乙○○警詢筆錄，固屬審判外陳述，而證人己○○偵訊確未經具結（偵卷第三三至三七頁），惟原審傳喚其
    二人行交互詰問，證人己○○證稱：偵訊所言實在等語（原
    審卷第七七頁），並經詰問警詢筆錄（原審卷第七九頁背面
    ）；而證人乙○○證稱：以前所說都實在，警詢偵訊都有表
    達等語（原審卷第八一頁，八二頁），顯見其二人之警偵訊
    筆錄，既經原審交互詰問，即屬原審審判內陳述，而為原審
    上開筆錄內容之一部分，自有證據能力，辯護人所辯尚有誤
    會，至於後引其二人證述內容，則逕引其原警偵訊出處，以
    免周折贅述，合先敘明。被告於原審辯稱：己○○偵查中
    所證，係檢察官誘導或脅迫陳述，不足採為證據乙節，惟原
    審法院勘驗證人己○○於偵查中九十年四月十一日及同年四
    月十八日之偵訊筆錄錄音帶，與筆錄記載要旨大致相符（見
    原審卷第九十五頁至第一０七頁背面），並無經檢察官誘導
    或脅迫情形，是此部分所辯，即不可採。至於原審勘驗證
    人己○○偵訊錄音帶，未依法通知被告及其辯護人到場，其
    程序是有瑕疵，惟違背法定程序取得之證據，並非當然無證
    據能力，尚應審酌人權保障及公共利益之均衡維護，刑事訴
    訟法第一百五十八條之四定有明文，而原審辯護人及本院更
    一審辯護人自行調閱勘驗該錄音帶，認與原審上開甲○○○
    所載譯文，並無二致，且自行製作譯文，亦無出入，有譯文
    及辯護書在卷可參（原審卷第一五七頁，一五八頁，更一卷
    第四一頁），是原審上開勘驗結果與事實相符，雖程序有瑕
    疵，惟於事實並無不符，於被告之權利並未嚴重損傷，倘因
    有程序瑕疵，即逕認無證據能力，不無浪費司法資源之嫌，
    綜此衡量，依上開規定，認有證據能力。
二、上訴人即被告丙○○，於本院準備程序矢口否認有販賣第二
    級毒品安非他命之犯行，辯稱：我並未販賣毒品給己○○、
    乙○○，本件是戊○○、己○○、乙○○三人聯合陷害我云
    云。經查：
（一）上開犯罪事實，業據證人乙○○、己○○及戊○○分別於
      警詢、偵查或原審證述綦詳：證人己○○證稱：乙○○
      所有之安非他命是透過我向一名綽號阿文（丙○○）的男
      子所購買的。共買二次，共四千元，交易地點約在新竹市
      ○○街四十七號優仕飯店內等語（九十年度偵字第一六九
      四號偵查卷第三頁背面、第四頁、第五頁背面）；並證稱
      ：被查獲前約一星期左右，乙○○打手機給我，問我是否
      能調到安毒，我打電話給我同學黃雅慧之弟，綽號風弟（
      戊○○），問他能否買到安毒，風弟說叫我等一下，再打
      電話給我，結果他未打來。翌日凌晨二時許，丙○○打手
      機給我，手機顯示是用公用電話，他開口問是否需要那個
      ，意思就是毒品，他有管道，我想是風弟告訴他我想買安
      毒，我說我在優仕，十多分鐘，他趕到優仕飯店，乙○○
      拿一千元給我，我即拿給丙○○。隔幾天，丙○○、乙○○打手機給我，是有關毒品的事，我就在翌日凌晨零時許
      ，趕到優仕，在大廳見到丙○○，約他上五○七室，乙○○已在裡面，拿出二包毒品，一包大一包小，他說向丙○○買的，我們三人就在裡面吸，我有分擔一千元給乙○○
      ，他說買三千元等語（偵卷第三十三頁背面至第三十四頁
      背面）；於原審證稱：有給丙○○一千元，請他調安非他
      命；乙○○另買毒品二、三千元，說向丙○○買的，問我
      要不要分攤，我就拿一千元給乙○○等語（原審卷第七十
      七頁背面）。證人乙○○證稱：我因為上班工作認識綽
      號小偉之己○○，經由己○○介紹認識丙○○，向丙○○
      購買安非他命，因我不知丙○○姓名、年籍，所以最初說
      是向小偉買的。向丙○○買過二次安非他命，第一次交給
      己○○，由他代向丙○○購買，時間在九十年二月十五日
      晚上二十二時許，交錢給己○○，第二次是在九十年二月
      二十一日晚上二十二時三十分許，丙○○直接到我上班的
      櫃檯打暗號交易等語（偵卷第十頁背面、第十一頁）；並
      證稱：己○○問我是否要買安毒一起吸，他有管道，我就
      給他一千元，一星期內，某日晚上十一時許，丙○○到飯
      店門口，向我打招呼，可能是己○○向他提起我，他的意
      思是等己○○來，要把安毒給小偉，安毒就放在我處。他
      說有管道可拿到安毒，問我要不要，我說好，給他三千元
      ，他騎車走掉。翌日凌晨零時許，丙○○到後，小偉打手
      機告訴丙○○到五○七號房，另外我身上之前已有一包一
      千元向丙○○拿的安毒，警詢所言二月十五日之安毒，實
      際上是在二月二十一日丙○○一起拿給我，確實是丙○○
      販賣安毒給我，查扣的安毒是向丙○○購買未用完的等語
      （偵卷第二十二頁背面、第二十三頁）；於原審證稱：一
      次一千元，一次三千元向丙○○買毒品，第一次一千元請
      己○○幫我買等語（見原審卷第八十一頁至第八十三頁）
      。證人戊○○於偵訊證稱：己○○有打電話給我調安毒
      ，但當時我已勒戒出所，不再碰毒品，我說我沒管道，接
      電話時，我與丙○○一起喝酒，電話掛斷後，丙○○問我
      是誰打來，我說是己○○，丙○○說有管道可買安毒，由
      他與己○○聯絡，我就把己○○電話抄給丙○○等語（偵
      卷第三十九頁背面），互核相符，堪予採信，且警方在優
      仕飯店內查獲乙○○，並扣得其向被告購買尚未施用完畢
      之白色顆粒一包，經送請內政部警政署刑事警察局，以呈
      色試驗法、氣相層析質譜儀分析法、核磁共振分析法檢驗
      ，鑑定結果：送驗白色結晶物一包確實含有第二級毒品甲
      基安非他命成分，驗後實際淨重０點二九公克等情，有內
      政部警政署刑事警察局於九十年八月七日之刑鑑字第一四
      九四五四號鑑定通知書在卷可稽（偵卷第六十八頁），且
      證人己○○尿液經鑑驗，確呈安非他命陽性反應，有篩檢
      報告書在卷可參（偵卷第十四頁），足認證人所述，有證
      據可佐，此部分事實，堪予認定。
（二）被告提出其於九十二年二月一日與證人戊○○談話錄音帶
      及譯文，辯稱：戊○○說：被告當時要找毒品都很困難，
      更何況是要賣毒品，而且被告的毒品都是戊○○幫忙向其
      兄索取的，乙○○及己○○串供，且戊○○自己也承認事
      發時他應該在服刑云云。惟查：戊○○錄音帶中所述，本
      係審判外之陳述，雖檢察官未爭執其證據能力，惟證人戊○○於九十年一月二十日入監、同年二月九日出監，有法
      務部在監在押資料表在卷可查（原審卷第六十三頁）。本
      件被告販賣毒品時，戊○○並不在監所，而上開錄音卻有
      其在監之內容，已與事實有間，難採為有利被告之證據。
      何況，證人戊○○於原審證稱：己○○向其表示欲買第二
      級毒品安非他命，伊有向被告詢問有無毒品，且與被告一
      同前往優仕飯店及施用第二級毒品安非他命等語（原審卷
      第八十四頁背面至第八十五頁），與其上開偵訊供述方法
      雖不同，惟意旨相符，亦與證人己○○供述：被告經由戊○○與其聯絡之情節，亦相符合，自堪採信。
（三）被告辯稱：乙○○先說是向小偉（即己○○）購買安毒，
      後改稱向我購買，且所說購買金額前後不一致，乙○○與
      己○○串通害我等語，然證人乙○○、己○○對向被告購
      買毒品始終證述不移，並無不符。且證人乙○○已陳述最
      初因不知被告姓名年籍，而購買毒品價格一千元，係交給
      己○○代付，故最初指稱向小偉買，後被告遭警逮捕，確
      認為出售毒品之人無訛，乃陳述被告所販售等情，亦符情
      理。而證人乙○○、己○○對於被告丙○○販賣第二級毒
      品安非他命之情節均始終證述明確，雖有金額出入之處，
      然衡諸常情，人之記憶因時間久暫，其陳述前後難免些許
      不一致外，且各證人間之供述，亦因觀察事情之角度、人
      生經驗之不同等等因素，依記憶之陳述，亦會有些許之出
      入，尚難因此，即認其證言不可採。再者，被告案發後威
      脅己○○不能指認其販賣，並要求一起誣指乙○○等情，
      亦經證人己○○於偵訊證述屬實（偵卷第三十七頁背面）
      ，倘被告未曾販賣，何出此策？又上揭三位證人與被告並
      無怨隙，且經分別訊問，均指證被告販賣毒品，情節亦相
      符合，則被告指：證人等串通陷害乙節，顯屬無據。
（四）至於被告丙○○之尿液，經鑑驗固未檢出安非他命反應（
      偵卷第十四頁），惟其驗尿時間係九十年二月二十七日十
      七時以後（偵卷第七至八頁），而其自承施用安非他命時
      間係：製作上開筆錄一星期以前（偵卷第八頁），而證人
      己○○指與被告一起施用毒品時間，在被告賣毒予乙○○
      當天（偵卷第六頁），證人乙○○指與被告交易毒品時間
      係二十二日凌晨等語（原審卷第十一頁），已超過一般施
      用安非命，經由尿液所得檢驗之四日期間，因此，被告尿
      液未驗出安非他命反應乙節，尚不能以之指摘證人己○○
      指稱與被告一起施用毒品乙節，有何不實，而採為有利被
      告之證據。至於證人己○○之尿液驗有安非他命反應，已
      如前述，然不能以此指為齟齬，蓋吸食量因人而異，是其
      可檢期間，自亦不同。
（五）至於己○○警詢筆錄載：賣安非他命那天在優仕飯店一五
      ○七號房（偵卷第六頁），惟其於偵訊已改稱：五○七號
      房等語（偵卷第三四頁背面），與證人乙○○所稱：五○
      七號房等語相符（偵卷第十一頁），堪認證人己○○上開
      警詢所載有誤，因認應係優仕飯店五○七號房。另證人乙○○於警詢固稱：二次均係三千元等語（偵卷第十頁背面
      ），惟於偵訊已改稱：第一次一千元，第二次三千元等語
      （偵卷第二二頁背面至二三頁），而與證人己○○所稱：
      第一次一千元，第二次三千元等語相符（偵卷第三四頁正
      反面），因認被告第一次販賣所得一千元，第二次販賣所
      得三千元。
（六）安非他命物稀價昂，政府懸為禁令嚴加取締，苟其無利可
      圖，衡情自無甘冒刑事訴追風險而從事買賣安非他命之理
      。從而，舉凡其有償交易，除有反證其確係另基於某種非
      圖利本意之關係外，通常尚難因無法查悉其販入價格作為
      是否高價賣出之比較，諉無營利之意思阻卻販賣犯行之追
      訴，阻卻販賣犯行之追訴（最高法院八十七年度台上字第
      三一六四號判決意旨參照）。依本件被告與己○○、乙○○並非至親好友，無無償轉讓之可能，其自友人戊○○處
      得知己○○、乙○○要購買安非他命，深夜仍主動與之聯
      絡，趕至飯店收取價金，又至他處取得毒品交付，並多次
      販賣，熱心來回奔波，顯屬有利可圖，而為販賣。
（七）被告前聲請調取證人己○○、乙○○警詢錄音帶，以查與
      筆錄是否相符，因當時警詢，依法並未規定錄音錄影，而
      新竹市警察局第一分局九十三年二月六日竹市警一分刑字
      第○九二○二五五七七號函覆並無錄音，自無法加以調查
      。且證人等警詢及偵審中始終指證被告販賣毒品，並無不
      符。被告及其辯護人於本院前審雖聲請傳訊戊○○、乙○○、己○○、李寶龍、鍾金國等人。然查：證人戊○○、
      乙○○、己○○於偵審中已多次陳述，且於原審經被告辯
      護人為詰問，無再重覆傳訊之必要。而聲請傳訊警察李寶
      龍、鍾金國證明九十年三月十日查獲被告施用毒品時之友
      人為誰，情況如何，均與本案無關，亦無調查之必要。
綜上，被告所辯，均不足採，本件事證明確，其犯行洵堪認定。
三、被告行為後，刑法於九十五年七月一日修正施行，刪除第五
    十六條連續犯規定，以一罪一罰為原則，比較修正前後，自
    以有連續犯之一罪論，為有利被告，另刑法第四十七條修正
    為故意犯，然於本案不生影響，綜上比較，依刑法第二條第
    一項前段規定，自應適用行為時法。故核被告所為，係犯毒
    品危害防制條例第四條第二項之販賣第二級毒品罪。被告
    持有第二級毒品安非他命之低度行為，為其販賣第二級毒品
    安非他命之高度行為所吸收，不另論罪。其先後多次販賣
    毒品犯行，時間緊接、手法相同，且犯犯罪構成要件相同之
    罪名，顯係基於概括之犯意反覆為之，應依刑法第五十六條
    連續犯之規定論以一罪，除無期徒刑，不得加重外，就其餘
    之刑依法予以加重。被告於八十五年間，因違反槍砲彈藥
    刀械管制條例、麻醉藥品管理條例等案件，經原審法院判處
    有期徒刑六月、四月，嗣定其應執行刑為有期徒刑九月，於
    八十六年六月十八日執行完畢，有本院被告全國前案紀錄表
    在卷足參，其於前案有期徒刑執行完畢五年內，故意再犯本
    件有期徒刑以上之罪，為累犯，應依刑法第四十七條規定，
    除無期徒刑外，遞加重其刑。
四、原審以事證明確，予以論罪科刑，固非無見。惟扣案之安
    非他命驗後餘零點二九公克，原審誤為零點三四公克，販
    毒所得金錢為四千元，如不能沒收，逕行以其財產抵償之，
    不須再追徵其價額，原審諭知如四千元不能沒收，追徵其價
    額，亦有未合。被告上訴意旨，仍執前詞，否認犯罪，雖不
    足採，但原判決既有可議，自應由本院將原判決撤銷改判。
    爰審酌被告販賣毒品，危害他人身心健康、其販賣毒品之數
    量、所得財物不多、及犯後態度等一切情狀，量處如主文第
    二項所示之刑。扣案安非他命一小包（驗後淨重零點二九公
    克），為毒品，應依毒品危害防制條例第十八條第一項前段
    之規定沒收銷燬之；犯罪所得財物四千元，應依同條例第十
    九條第一項之規定沒收之，如全部或一部不能沒收時，以其
    財產抵償之。至於該安非他命之外包裝，固有防止毒品裸露
    、逸出及潮濕之功用，並便於攜帶及運輸，係供販賣毒品所
    用之物，惟本件扣案之毒品，因已賣予乙○○，即非被告所
    有，尚難逕依毒品危害防制條例第十九條第一項關於沒收之
    規定沒收，附此敘明。
五、被告經合法傳喚，無正當理由不到庭，爰不待其陳述逕行判
    決。
據上論斷，應依刑事訴訟法第三百七十一條，第三百六十九條第
一項前段、第三百六十四條、第二百九十九條第一項前段、毒品
危害防制條例第四條第二項、第十八條第一項前段、第十九條第
一項、刑法第二條第一項前段，第十一條前段、修正前刑法第五
十六條、第四十七條，判決如主文。
本案經檢察官侯寬仁到庭執行職務。
中    華    民    國    97    年    4     月    3     日
                  刑事第十八庭審判長法  官  吳鴻章
                                    法  官  陳健順
                                    法  官  周政達
以上正本證明與原本無異。
如不服本判決，應於收受送達後十日內向本院提出上訴書狀，其
未敘述上訴之理由者並得於提起上訴後十日內向本院補提理由書
（均須按他造當事人之人數附繕本）。
                                    書記官  莊昭樹
中    華    民    國    97    年    4     月    3     日
附錄：本案論罪科刑法條全文
毒品危害防制條例第四條第二項
製造、運輸、販賣第二級毒品者，處無期徒刑或七年以上有期徒
刑，得併科新臺幣七百萬元以下罰金。


司法院資訊處製作；財團法人民間司法改革基金會備份。
